【裁判字號】    98,審訴,2089
【裁判日期】    981016
【裁判案由】    商業會計法等
【裁判全文】
臺灣桃園地方法院宣示判決筆錄        98年度審訴字第2089號
公  訴  人  臺灣桃園地方法院檢察署檢察官
被      告  甲○○
            乙○○
選任辯護人  黃文明律師
上列被告等因違反商業會計法等案件，於中華民國98年10月16日
下午4 時許，在本院第10法庭宣示判決，出席職員如下：
          法  官  林靜梅
          書記官  施春祝
法官起立朗讀判決主文、犯罪事實要旨、處罰條文、附記事項，
及告以上訴限制、期間並提出上訴狀之法院，且諭知記載其內容
：
一、主  文：
    甲○○行使偽造私文書，足以生損害於他人，處有期徒刑伍
    月，如易科罰金，以新臺幣壹仟元折算壹日；減為有期徒刑
    貳月又拾伍日，如易科罰金，以新臺幣壹仟元折算壹日，緩
    刑貳年，並應向公庫支付新臺幣貳萬元。
    乙○○偽造私文書，足以生損害於他人，處有期徒刑肆月，
    如易科罰金，以新臺幣壹仟元折算壹日；減為有期徒刑貳月
    ，如易科罰金，以新臺幣壹仟元折算壹日，緩刑貳年，並應
    向公庫支付新臺幣壹萬元。
二、犯罪事實要旨：
    甲○○前於民國95年4 月18日向址設於桃園縣龍潭鄉○○路
    ○○段163 號之「鴻昌農機行」負責人乙○○，以新臺幣（
    下同）48000 元購買竹下農業股份有限公司（下稱竹下公司
    ）所進口、型號V8-NEW-ZA1070 號機型之剪茶機1 台，並由
    竹下公司之員工柯香伶依乙○○之指示開立買受人為吳春長
    （甲○○之子）、開立日期為95年4 月18日、發票號碼為LZ
    00000000號、銷售金額為48000 元之統一發票1 張予吳春長
    ，並由甲○○於同年5 月間即以其子吳春長之名義將前開發
    票向桃園縣龜山鄉農會所辦理「桃園縣政府95年度農業經營
    改善暨產銷班輔導計畫」申請補助款13000 元。詎甲○○明
    知同一機台不得重複向其他單位申請補助，竟於95年8 月間
    ，要求乙○○出售一張與其所購得之上開剪茶機同型號之發
    票及附隨之相關文件。乙○○明知甲○○僅於95年4 月18日
    向其購買上開剪茶機1 台，同年8 月間並未再購買同一機型
    或其他機型之剪茶機，竟基於填製不實會計憑證與幫助詐欺
    取財及偽造私文書之犯意，乘其確於95年8 月18日間有另向
    竹下公司買進型號為V8-ZA1000 之剪茶機1 台，而竹下公司
    尚未開立發票之際，即指示並利用不知情之竹下公司之員工
    柯香伶（另經檢察官為不起訴處分）開立買受人為「龜山鄉
    特用作物產銷班第一班甲○○」、開立日期為95年8 月29日
    、發票號碼為NZ00000000號、銷售金額為48000 元之不實統
    一發票1 張，其並將竹下公司之前所寄發蓋有竹下公司及其
    負責人印章印文之空白估價單，自行填載估價單之機具規格
    為V8-NEW-1070 號、品名為新型剪茶機等不實內容，使其成
    為有效之申請補助費之估價單。並藉持有竹下公司及其負責
    人印章之機會，盜蓋印文於其自行找廠商所製作之出廠證明
    書上，並據以填載該機械型號為V8-NEW-1070 號、出廠日期
    為95年8 月26日之不實內容後，再將上開不實之統一發票、
    出廠證明書、估價單均交給甲○○以幫助其申請補助，足以
    生損害於竹下公司。甲○○旋意圖為自己不法之所有，而基
    於行使偽造私文書、詐欺取財之犯意，而檢具前開不實資料
    ，向桃園縣龜山鄉農會行使並申請補助款16000 元，並將其
    於95年4 月18日所購買型號V8 -NEW-ZA1070號機型之剪茶機
    一台充作新購入之剪茶機供桃園縣龜山鄉農會人員完成驗收
    程序，使桃園縣龜山鄉農會承辦人員陷於錯誤，並核撥補助
    款16000 元交予甲○○，足以生損害於竹下公司及上開農會
    審核申請補助資格之正確性。又甲○○在有偵查犯罪權限之
    機關未發覺上開犯罪前，向法務部調查局人員坦承上開犯行
    ，並接受裁判而自首。
三、處罰條文：
    商業會計法第71條第1 款，刑法第11條前段、第30條、第21
    6 條、第210 條、第339 條第1 項、第55條、第62條、第41
    條第1 項前段、第74條第1 項第1 款、第2 項第4 款，中華
    民國九十六年罪犯減刑條例第2 條第1 項第3 款、第7 條、
    第9 條。
四、附記事項：
    (一)被告甲○○檢具乙○○所提供之不實統一發票、出廠證明
      書、估價單向桃園縣龜山鄉農會行使並申請補助款16000
      元之行為，該部分成立刑法第216 條、第210 條之行使偽
      造私文書罪，起訴書就該行使偽造私文書之部分雖漏未論
      及，惟該犯罪事實業經蒞庭公訴檢察官於當庭擴張之，且
      與原起訴之詐欺取財罪，具有裁判上一罪之想像競合犯關
      係，本院本得併予審究。另被告甲○○以一行為而觸犯詐
      欺取財罪、行使偽造私文書罪間，係一行為而觸犯數罪名
      ，為想像競合犯，應依刑法第55條規定從一重之行使偽造
      私文書罪處斷。
    (二)被告乙○○於95年8 月間購買型號V8-NEW-1000 號機型剪
      茶機一台，並利用不知情之竹下公司負責人柯香伶填載買
      受人為龜山鄉特用作物產銷班第一班甲○○之不實會計憑
      證（即統一發票），係成立商業會計法第71條第1 款之填
      載不實會計憑證罪之間接正犯。又被告乙○○將不實之統
      一發票、出廠證明書、估價單交給甲○○，使甲○○將上
      開資料向桃園縣農會據以行使以申請補助款之行為，該部
      分成立刑法第339 條第1 項、第30條之幫助詐欺取財罪。
      另被告乙○○利用持有竹下公司及其負責人印章之機會，
      將竹下公司所寄發之空白估價單予以填載估價單之品名、
      規格等不實內容，並將竹下公司及其負責人之印章盜蓋在
      其自行找廠商所製作之出廠證明書上，且據以填載該機械
      型號為V8-NEW-1070 號、出廠日期為95年8 月26日之不實
      內容等部分，均係成立刑法第210 條之偽造私文書罪。起
      訴書就該偽造私文書之部分雖漏未論及，惟該犯罪事實業
      經蒞庭公訴檢察官當庭擴張之，且與原起訴之幫助詐欺取
      財罪部分，具有裁判上一罪之想像競合犯關係，本院本得
      併予審究，附此敘明。另被告乙○○先後以一行為而觸犯
      填載不實會計憑證罪、幫助詐欺取財罪、偽造私文書罪間
      ，係一行為而觸犯數罪名，為想像競合犯，應依刑法第55
      條規定從一重之偽造私文書罪處斷。
    (三)被告甲○○、乙○○行使偽造私文書之犯罪時間在96年4
      月24日以前，所犯為刑法第216 條、第210 條之罪，合於
      減刑條件，與中華民國九十六年罪犯減刑條例第2 條第1
      項第3 款規定相符，應減其刑期2 分之1 。
五、協商判決除有刑事訴訟法第455 條之4 第1 項第1 款於本訊
    問程序終結前，被告撤銷協商合意或檢察官撤回協商聲請者
    ；第2 款被告協商之意思非出於自由意志者；第4 款被告所
    犯之罪非第455 條之2 第1 項所定得以協商判決者；第6 款
    被告有其他較重之裁判上一罪之犯罪事實者；第7 款法院認
    應諭知免刑或免訴、不受理者情形之一，及違反同條第2 項
    「法院應於協商合意範圍內為判決；法院為協商判決所科之
    刑，以宣告緩刑或2 年以下有期徒刑、拘役或罰金為限」之
    規定者外，不得上訴。
六、如有前述例外得上訴之情形，又不服本件判決，得自收受判
    決送達後10日內，向本院提出上訴狀，上訴於第二審法院。
中    華    民    國    98    年    10    月    16    日
                    刑事庭    法  官  林靜梅
備註：
一、依刑法第74條第4 項之規定，上開本院所命被告給付之內容
    得為民事強制執行名義。
二、依刑法第75條之1 第1 項第4 款之規定，被告違反本院所定
    前開命其所為之事項情節重大，足認原宣告之緩刑難收預期
    效果，而有執行刑罰之必要者，得撤銷緩刑之宣告。
以上正本證明與原本無異。
                              書記官  施春祝
中    華    民    國    98    年    10    月    16    日
附錄本案論罪科刑法條：
商業會計法第71條
商業負責人、主辦及經辦會計人員或依法受託代他人處理會計事
務之人員有下列情事之一者，處五年以下有期徒刑、拘役或科或
併科新臺幣六十萬元以下罰金：
一、以明知為不實之事項，而填製會計憑證或記入帳冊。
二、故意使應保存之會計憑證、會計帳簿報表滅失毀損。
三、偽造或變造會計憑證、會計帳簿報表內容或毀損其頁數。
四、故意遺漏會計事項不為記錄，致使財務報表發生不實之結果
    。
五、其他利用不正當方法，致使會計事項或財務報表發生不實之
    結果。
刑法第210 條
偽造、變造私文書，足以生損害於公眾或他人者，處5年以下有
期徒刑。
刑法第216 條
行使第210 條至第215 條之文書者，依偽造、變造文書或登載不
實事項或使登載不實事項之規定處斷。
刑法第339條
意圖為自己或第三人不法之所有，以詐術使人將本人或第三人之
物交付者，處5 年以下有期徒刑、拘役或科或併科1 千元以下罰
金。
以前項方法得財產上不法之利益或使第三人得之者，亦同。
前二項之未遂犯罰之。


司法院資訊處製作；財團法人民間司法改革基金會備份。
